臺灣高等法院臺中分院刑事判決
111年度金上訴字第281號
上  訴  人  臺灣南投地方檢察署檢察官 
被      告  林正傑


上列上訴人因被告加重詐欺等案件，不服臺灣南投地方法院110
年度訴字第231號中華民國110年12月23日第一審判決（起訴案號
：臺灣南投地方檢察署109年度偵字第5345號、110年度偵字第71
、73、746、1215、2411、2451號；移送併辦案號：臺灣臺中地
方檢察署110年度偵字第22016號、臺灣南投地方檢察署110年度
偵字第3945、4741、4998、5006、251號、臺灣嘉義地方檢察署1
10年度偵字第7171號），提起上訴，本院判決如下：
    主  文
原判決關於定執行刑部分撤銷。
其他上訴駁回(即原判決之宣告刑部分)。
己○○經原判決判處之如其附表一編號1-22「論罪科刑」欄所示之
刑，應執行有期徒刑參年陸月。
    事實及理由
一、本案審判範圍：刑事訴訟法第348條規定：「上訴得對於判
    決之一部為之。對於判決之一部上訴者，其有關係之部分，
    視為亦已上訴。但有關係之部分為無罪、免訴或不受理者，
    不在此限。上訴得明示僅就判決之刑、沒收或保安處分一部
    為之。」參諸上開條文第3 項立法理由，宣告刑、數罪併罰
    所定之應執行刑、沒收，倘若符合該條項的規定，已得不隨
    同其犯罪事實，而單獨成為上訴之標的，且於上訴人明示僅
    就刑上訴時，第二審法院即不再就原審法院所認定之犯罪事
    實為審查，而應以原審法院所認定之犯罪事實，作為論認原
    審宣告刑、執行刑及沒收妥適與否的判斷基礎。本案檢察官
    上訴書雖記載全部提起上訴，惟其理由僅敘及原審給予被告
    1折甚或更低之量刑折扣，輕重失衡，罪刑不相當等語，並
    未對本案之犯罪事實表示不服，嗣並撤回「各罪量刑」及「
    定應執行刑」以外部分(即撤回犯罪事實、沒收部分)之上訴
    ，有撤回上訴暨補充理由書可參（本院卷第115頁)，依前述
    說明，本院僅就原審判決宣告刑及定應執行刑妥適與否進行
    審理，至於其他部分，則非本院審查範圍，先予指明。
二、本案據以審查量刑妥適與否之原審所認定犯罪事實、罪名
  ㈠犯罪事實：己○○於民國109年6月18日前某日，經由○○○(所涉
    詐欺罪嫌，另案偵辦)介紹加入由3 人以上組成，以實施詐
    術為手段，具持續性及牟利性之結構性組織詐欺集團（下稱
    本案詐欺集團，無證據證明成員中有未滿18歲之人，己○○被
    訴參與犯罪組織部分，業經原審不另為不受理之諭知確定）
    。其即與本案詐欺集團其他不詳成員共同基於意圖為自己不
    法所有之3 人以上詐欺取財、隱匿詐欺所得去向之一般洗錢
    犯意聯絡，由己○○提供其名下之中國信託商業銀行000-0000
    00000000號帳戶(下稱系爭帳戶)，再由本案詐欺集團所屬成
    員，於附表一編號1-22所示時間，以附表一編號1-22所示詐
    欺方式，詐欺如附表一編號1-22所示之申○○等人，致其等均
    陷於錯誤，因而匯款如附表一編號1-22所示金額至系爭帳戶
    。己○○提供系爭帳戶後，由○○○之某真實姓名年籍不詳友人
    於109年6月18日搭載己○○、○○○前往臺至中市○區○○路00段00
    號之一中商旅投宿，該不詳之人再搭載己○○於附表二所示時
    間，前往如附表二所示地點，由己○○提領如附表二所示之金
    額，並將所提領款項交予該不詳之人，以此方式製造金流斷
    點，致無從追查前揭犯罪所得去向，而隱匿詐欺犯罪所得。
    己○○則從中取得新臺幣(下同)42,000元(每提款10萬元可獲
    得1,200元之抽傭)之報酬。嗣因申○○等發覺受騙報警追查，
    始循線查悉上情。
  ㈡所犯罪名：刑法第339條之4 第1 項第2 款三人以上共同犯詐
    欺取財罪（想像競合犯洗錢防制法第14條第1項之一般洗錢
    罪）。
三、關於刑之減輕事由之說明：
　　洗錢防制法第16條第2項規定：「犯前二條之罪，在偵查或
    審判中自白者，減輕其刑。」被告於法院審判時自白一般洗
    錢犯行，原應依上開規定減輕其刑，惟決定處斷刑時，被告
    既已從一重之三人以上共同犯詐欺取財罪處斷，因重罪並無
    法定減刑事由，參照最高法院108年度台上字第3563號判決
    意旨之法理，即無從再適用上開條項規定減刑，併予敘明。
四、上訴理由之論斷：
  ㈠檢察官上訴意旨略以：被告本案所為侵害22個被害人之財產
    法益，人數眾多，遭詐騙之金額不少，原審於宣告被告罪刑
    合計有期徒刑25年8月之情況下，僅從輕定應執行刑2年10月
    ，每次犯行刑度僅為有期徒刑1月多，不足2月，給予被告約
    1折甚至更低之量刑折扣，輕重失衡，與被告罪刑不相當，
    復與刑法修正廢除連續犯之立法意旨有違，量刑過輕等語。
  ㈡經查：
　⒈衡酌被告經原判決論處之加重詐欺犯行，最輕法定本刑為有
    期徒刑1 年，復無其他加重、減輕事由，則原判決依附表一
    所示被害人遭詐欺款項數額、是否和解以及被告犯後態度等
    情形，分別宣告被告有期徒刑1年1月（7次）、1年2月（10
    次）、1年3月（4次）、1年5月（1次），就各次行為之宣告
    刑，已注意刑法第57條各款規定之適用，就其量刑詳為審酌
    並敘明理由，並未逾越法定刑度，亦未濫用自由裁量之權限
    ，各罪所為之量刑核無不當或違法，且無輕重失衡之情形，
    不得遽指為違法，檢察官此部分上訴並無理由。
　⒉刑法第57條所例示應特別注意之事項，係要求法院應特予審
    酌此類事實及證據，是以除行為人個人未來的特別預防效用
    之外，亦應考量行為人所犯行為的評價，不能評價過度，但
    也不能評價不足。「評價過度」固屬違失，然「評價不足」
    則無異向社會大眾宣示「犯罪之成本僅為輕度刑罰」，將鼓
    勵其他（潛在）行為人以此手段多加侵害法益，而無從達成
    一般預防的刑罰政策；且被告之犯罪行為，在評價不足的情
    形下，亦無法透過刑罰手段適當矯治，促使被告在可能的將
    來好好反省自己的過錯，無法達到特別預防的目標，亦無法
    達成應報的刑罰觀點。又數罪併罰定應執行刑之裁量，應兼
    衡罪責相當及特別預防之刑罰目的，綜合考量行為人之人格
    及各罪間之關係，具體審酌各罪侵害法益之異同、對侵害法
    益之加重效應及時間、空間之密接程度，注意維持輕重罪間
    刑罰體系之平衡。除不得違反刑法第51條之外部界限外，尤
    應體察法律規範本旨，謹守法律內部性界限，以達刑罰經濟
    及恤刑之目的（最高法院108年度台上字第4405、4408號判
    決意旨參照）。原判決就被告本案所犯22次加重詐欺取財罪
    定應執行有期徒刑2年10月，雖係在所犯各罪刑之最長期(即
    有期徒刑1年5月)以上，各刑合併之刑期(即有期徒刑25年8
    月)以下，而合於外部性界限，然刑法修正後已將連續犯、
    常業犯規定悉予刪除，改採一行為一罪一罰，審酌被告本案
    犯罪之次數甚多，所提領之款項合計達300餘萬元，其雖與
    告訴人卯○○、戌○○、丁○○於原審成立調解，惟迄今未依調解
    條件給付3人，有調解成立筆錄、原審電話紀錄表及本院審
    理筆錄可佐（原審卷第254-1至257、390-392頁；本院卷第1
    38-140頁)，與其餘告訴人、被害人亦未和解之犯後態度，
    以及各罪宣告刑均非量處法定最低刑度1年等情，認原判決
    就被告所量定之應執行刑，確有評價不足、有失衡平情形，
    與罪刑相當原則有違。檢察官上訴指摘原判決對被告所定之
    應執行刑偏輕而不當，為有理由。原判決定應執行刑部分既
    有上開可議之處，即屬無可維持，應由本院將原判決此部分
    撤銷改判。
五、爰就原審所量定如附表一編號1 至22「論罪科刑」欄所載之
    宣告刑，審酌被告本案行為，均係於109年6月18日至19日兩
    日間所為，犯罪時間相當密接，犯罪手段、態樣及擔任之角
    色均相同，同為侵害財產法益，並非侵害不可代替或不可回
    復性之個人法益，並參諸刑法第51條第5 款係採限制加重原
    則，而非累加原則之意旨，以及被告參與情節，暨附表一編
    號1 至22被害人所受財產損失及均未獲損害填補等情況，定
    其應執行刑如主文第3項所示。
六、本案檢察官既僅就定應執行刑部分提起上訴，本院已無從再
    就犯罪事實予以審究，業如前述，則臺灣臺中地方檢察署檢
    察官110年度偵字第1981號、臺灣南投地方檢察署檢察官111
    年度偵字第302、1104號移送併辦之犯罪事實，均無從併案
    審理，應退回另為適法之處理，併予敘明。　　
據上論斷，應依刑事訴訟法第368 條、第369 條第1 項前段、第
364條、第299條第1項前段，判決如主文。
本案經檢察官陳豐勳提起公訴，檢察官張聖傳、陳豐勳、呂雅純
移送併辦，檢察官乙○○到庭執行職務。
中　　華　　民　　國　　111 　年　　4 　　月　　19　　日
            刑事第十庭     審判長法　官   陳  宏  卿
                                 法　官   簡  芳  潔
                                 法　官   林  美  玲
以上正本證明與原本無異。
如不服本判決應於收受送達後20日內向本院提出上訴書狀，其未
敘述上訴理由者，並得於提起上訴後20日內向本院補提理由書（
均須按他造當事人之人數附繕本）「切勿逕送上級法院」。因疫
情而遲誤不變期間，得向法院聲請回復原狀。
                                 書記官   趙  郁  涵
　　　　　　　　　　　　　　　　 
中　　華　　民　　國　　111 　年　　4 　　月　　19　　日
附表一
編號 告訴人 詐騙方式 匯款時間/金額（新臺幣） 匯入之人頭帳戶  論罪科刑 （原審判決主文） 1 申○○ 由該詐騙集團之不詳成員以投資為由，佯稱從事操作投資，需將金錢匯入指示之帳戶云云，致申○○因而陷於錯誤，以網路銀行方式，於右列時間，匯款右列金額至右列帳戶內。 109年06月18日16時23分 己○○之中國信託商業銀行000-000000000000號帳戶   己○○三人以上共同犯詐欺取財罪，處有期徒刑壹年壹月。    6,000元    2 未○○ 由該詐騙集團之不詳成員以投資為由，佯稱從事操作投資，需將金錢匯入指示之帳戶云云，致未○○因而陷於錯誤，以網路銀行方式，於右列時間，匯款右列金額至右列帳戶內。 109年06月18日16時42分 己○○之中國信託商業銀行000-000000000000號帳戶   己○○三人以上共同犯詐欺取財罪，處有期徒刑壹年貳月。    5萬元    3 巳○○ 由該詐騙集團之不詳成員以投資為由，佯稱從事操作投資，需將金錢匯入指示之帳戶云云，致巳○○因而陷於錯誤，以網路銀行方式，於右列時間，匯款右列金額至右列帳戶內。 109年06月18日17時32分 己○○之中國信託商業銀行000-000000000000號帳戶   己○○三人以上共同犯詐欺取財罪，處有期徒刑壹年壹月。    6,000元    4 甲○○ 由該詐騙集團之不詳成員以投資為由，佯稱從事操作投資，需將金錢匯入指示之帳戶云云，致甲○○因而陷於錯誤，以ATM方式，於右列時間，匯款右列金額至右列帳戶內。 109年06月18日17時44分 己○○之中國信託商業銀行000-000000000000號帳戶   己○○三人以上共同犯詐欺取財罪，處有期徒刑壹年貳月。    3萬元    5 辛○○ 由該詐騙集團之不詳成員以投資為由，佯稱從事操作投資，需將金錢匯入指示之帳戶云云，致辛○○因而陷於錯誤，以網路銀行方式，於右列時間，匯款右列金額至右列帳戶內。 109年06月18日18時37分  己○○之中國信託商業銀行000-000000000000號帳戶   己○○三人以上共同犯詐欺取財罪，處有期徒刑壹年壹月。    2,000元    6 丙○○ 由該詐騙集團之不詳成員以投資為由，佯稱從事操作投資，需將金錢匯入指示之帳戶云云，致丙○○因而陷於錯誤，以ATM方式，於右列時間，匯款右列金額至右列帳戶內。 109年06月18日19時31分 己○○之中國信託商業銀行000-000000000000號帳戶   己○○三人以上共同犯詐欺取財罪，處有期徒刑壹年貳月。    3萬元    7 天○○ 由該詐騙集團之不詳成員以投資為由，佯稱從事操作投資，需將金錢匯入指示之帳戶云云，致天○○因而陷於錯誤，以網路銀行方式，於右列時間，匯款右列金額至右列帳戶內。 109年06月18日20時04分 己○○之中國信託商業銀行000-000000000000號帳戶   己○○三人以上共同犯詐欺取財罪，處有期徒刑壹年貳月。    2萬6,000元    8 午○○ 由該詐騙集團之不詳成員以投資為由，佯稱從事操作投資，需將金錢匯入指示之帳戶云云，致午○○因而陷於錯誤，以ATM方式，於右列時間，匯款右列金額至右列帳戶內。 109年06月18日20時50分 己○○之中國信託商業銀行000-000000000000號帳戶   己○○三人以上共同犯詐欺取財罪，處有期徒刑壹年貳月。    3萬元    9 庚○○ 由該詐騙集團之不詳成員以投資為由，佯稱從事操作投資，需將金錢匯入指示之帳戶云云，致庚○○因而陷於錯誤，以網路銀行方式，於右列時間，匯款右列金額至右列帳戶內。 109年06月18日21時11分 己○○之中國信託商業銀行000-000000000000號帳戶   己○○三人以上共同犯詐欺取財罪，處有期徒刑壹年貳月。    3萬元    10 卯○○ 由該詐騙集團之不詳成員以投資為由，佯稱從事操作投資，需將金錢匯入指示之帳戶云云，致卯○○因而陷於錯誤，以網路銀行方式，於右列時間，匯款右列金額至右列帳戶內。 109年06月18日21時30分 己○○之中國信託商業銀行000-000000000000號帳戶   己○○三人以上共同犯詐欺取財罪，處有期徒刑壹年貳月。    3萬元    11 戌○○ 由該詐騙集團之不詳成員以投資為由，佯稱從事操作投資，需將金錢匯入指示之帳戶云云，致戌○○因而陷於錯誤，以ATM方式，於右列時間，匯款右列金額至右列帳戶內。 109年06月18日21時02分 己○○之中國信託商業銀行000-000000000000號帳戶   己○○三人以上共同犯詐欺取財罪，處有期徒刑壹年壹月。    3,000元    12 亥○○ 由該詐騙集團之不詳成員以投資為由，佯稱從事操作投資，需將金錢匯入指示之帳戶云云，致亥○○因而陷於錯誤，以ATM方式，於右列時間，匯款右列金額至右列帳戶內。 109年06月18日21時44分 己○○之中國信託商業銀行000-000000000000號帳戶   己○○三人以上共同犯詐欺取財罪，處有期徒刑壹年壹月。    1萬2,000元    13 地○○ 由該詐騙集團之不詳成員以投資為由，佯稱從事操作投資，需將金錢匯入指示之帳戶云云，致地○○因而陷於錯誤，以網路銀行方式，於右列時間，匯款右列金額至右列帳戶內。 109年06月18日21時44分 己○○之中國信託商業銀行000-000000000000號帳戶  己○○三人以上共同犯詐欺取財罪，處有期徒刑壹年貳月。    2萬7,000元    14 辰○○ 由該詐騙集團之不詳成員以投資為由，佯稱從事操作投資，需將金錢匯入指示之帳戶云云，致辰○○因而陷於錯誤，以網路銀行方式，於右列時間，匯款右列金額至右列帳戶內。 109年06月18日22時45分 己○○之中國信託商業銀行000-000000000000號帳戶   己○○三人以上共同犯詐欺取財罪，處有期徒刑壹年壹月。    3,000元    15 酉○○ 由該詐騙集團之不詳成員以投資為由，佯稱從事操作投資，需將金錢匯入指示之帳戶云云，致酉○○因而陷於錯誤，以網路銀行方式，於右列時間，匯款右列金額至右列帳戶內。 109年06月19日10時58分 己○○之中國信託商業銀行000-000000000000號帳戶  己○○三人以上共同犯詐欺取財罪，處有期徒刑壹年參月。    28萬元    16 癸○○ 由該詐騙集團之不詳成員以投資為由，佯稱從事操作投資，需將金錢匯入指示之帳戶云云，致癸○○因而陷於錯誤，以臨櫃方式，於右列時間，匯款右列金額至右列帳戶內。  109年6月19日11時54分 （檢察官起訴書誤載為11時12分） 己○○之中國信託商業銀行000-000000000000號帳戶   己○○三人以上共同犯詐欺取財罪，處有期徒刑壹年參月。    45萬元    17 戊○○ 由該詐騙集團之不詳成員以投資為由，佯稱從事操作投資，需將金錢匯入指示之帳戶云云，致戊○○因而陷於錯誤，以臨櫃匯款方式，於右列時間，匯款右列金額至右列帳戶內。 109年06月19日11時41分 己○○之中國信託商業銀行000-000000000000號帳戶  己○○三人以上共同犯詐欺取財罪，處有期徒刑壹年參月。    48萬元    18 壬○○ 由該詐騙集團之不詳成員以投資為由，佯稱從事操作投資，需將金錢匯入指示之帳戶云云，致壬○○因而陷於錯誤，以網路銀行方式，於右列時間，匯款右列金額至右列帳戶內。 109年06月19日12時11分 己○○之中國信託商業銀行000-000000000000號帳戶  己○○三人以上共同犯詐欺取財罪，處有期徒刑壹年壹月。    1萬9,000元    19 丁○○ 由該詐騙集團之不詳成員以投資為由，佯稱從事操作投資，需將金錢匯入指示之帳戶云云，致丁○○因而陷於錯誤，以網路銀行方式，於右列時間，匯款右列金額至右列帳戶內。 109年06月19日12時14分 己○○之中國信託商業銀行000-000000000000號帳戶   己○○三人以上共同犯詐欺取財罪，處有期徒刑壹年貳月。    5萬元    20 丑○○ 由該詐騙集團之不詳成員以投資為由，佯稱從事操作投資，需將金錢匯入指示之帳戶云云，致丑○○因而陷於錯誤，以臨櫃匯款方式，於右列時間，匯款右列金額至右列帳戶內。 109年06月19日12時18分 己○○之中國信託商業銀行000-000000000000號帳戶   己○○三人以上共同犯詐欺取財罪，處有期徒刑壹年貳月。    6萬元    21 寅○○ 由該詐騙集團之不詳成員以投資為由，佯稱從事操作投資，需將金錢匯入指示之帳戶云云，致寅○○因而陷於錯誤，以臨櫃匯款方式，於右列時間，匯款右列金額至右列帳戶內。 109年06月19日13時08分 己○○之中國信託商業銀行000-000000000000號帳戶   己○○三人以上共同犯詐欺取財罪，處有期徒刑壹年伍月。    100萬元    22 子○○ 由該詐騙集團之不詳成員以投資為由，佯稱從事操作投資，需將金錢匯入指示之帳戶云云，致子○○因而陷於錯誤，以臨櫃匯款方式，於右列時間，匯款右列金額至右列帳戶內。 109年06月19日13時18分 己○○之中國信託商業銀行000-000000000000號帳戶   己○○三人以上共同犯詐欺取財罪，處有期徒刑壹年參月。    21萬元    
附表二
編號 提款人 提款之詐欺帳戶 提款時間 提款之自動櫃員機設置地點 提款金額 1 己○○ 己○○之中國信託商業銀行000-000000000000號帳戶 109年6月18日21時4分 臺中市○區○○路000號(統一超商育仁門市) 12萬元 2 己○○ 己○○之中國信託商業銀行000-000000000000號帳戶 109年6月19日11時49分 臺中市○○區○○路0段000號(中國信託文心分行) 100萬元 3 己○○ 己○○之中國信託商業銀行000-000000000000號帳戶 109年6月19日15時17分 臺中市○區○○○道0段000號(中國信託科博館分行) 240萬元 4 己○○ 己○○之中國信託商業銀行000-000000000000號帳戶 109年6月19日15時34分 臺中市○區○○○街00號(全家超商臺中梅亭東店) 2萬元 5 己○○ 己○○之中國信託商業銀行000-000000000000號帳戶 109年6月19日15時35分 臺中市○區○○○街00號(全家超商臺中梅亭東店) 2萬元 6 己○○ 己○○之中國信託商業銀行000-000000000000號帳戶 109年6月19日15時40分 臺中市○區○○路000號(統一超商育仁門市) 11萬5,000元